【裁判字號】    92,訴,129
【裁判日期】    920717
【裁判案由】    偽造有價證券等
【裁判全文】
臺灣士林地方法院刑事判決                          九十二年度訴字第一二九號
    公  訴  人  臺灣士林地方法院檢察署檢察官
    被      告  丁○○
                丙○○
                戊○○
    共同指定辯護人本院公設辯護人  林龍輝
右列被告等因偽造有價證券等案件，經檢察官提起公訴（九十一年度偵字第一一一八
三號），本院判決如左：
    主  文
丁○○、丙○○、戊○○共同意圖供行使之用，而偽造有價證券，丁○○處有期徒刑
壹年拾月，丙○○、戊○○各處有期徒刑壹年柒月，丁○○、丙○○、戊○○均緩刑
肆年。
附表編號二至四、六、七之私文書上偽造之「甲○○」署押及附表編號五所示之本票
上以「甲○○」為發票人之本票部分沒收。
    事  實
一、丁○○、丙○○、戊○○為父子，丁○○與其妻甲○○感情不睦，負氣離家，丁○○、丙○○、戊○○經濟困難，生活無以為繼，竟基於共同犯意聯絡，意圖為
    自己不法之所有，丁○○、丙○○、戊○○均明知座落於臺北市○○區○○段三
    小段八三號土地及其上建物即門牌台北市○○○路○段八０七號三樓房屋，為丁○○與其妻甲○○所共有（下稱系爭房地，應有部分各二分之一），竟未經甲○○同意，於民國九十一年二月間，由丙○○出面向台新國際商業銀行（下稱台新
    銀行）放款部申請以系爭房地抵押貸款，同年二月間某日，台新銀行放款部專員
    乙○○至右址辦理抵押貸款、對保手續時，丁○○、丙○○、戊○○即謊稱甲○○在房間內，由戊○○接續在附表編號一至四、六至十所示之私文書內及附表編
    號五之本票一紙內，盜用甲○○之印章蓋印、偽造甲○○之簽名，再由丁○○持
    甲○○留在家中之印鑑，盜蓋於前述本票、私文書上，偽造成如附表所示之本票
    、私文書後，同時交由乙○○帶回台新銀行辦理貸款程序，使台新銀行陷於錯誤
    ，於同年三月二十七日核准貸款新台幣（下同）一百萬元（最高限額抵押權一百
    二十萬元），同年月二十八日台新銀行委由不知情代書吳國聖持附表編號八、九
    之私文書向臺北市士林地政事務所申辦系爭房地抵押權登記，使不知情之公務員
    將此不實事項登載於系爭房地登記文件內有最高限額抵押權一百二十萬元足生損
    害於甲○○、台新銀行、及地政機關關於土地抵押權登記之正確性。由丁○○、
    丙○○、戊○○取得貸款後供家庭花用殆盡，嗣同年八月間甲○○向台北市士林
    區地政事務所申請土地、建物登記謄本始查悉其所有房地已遭設定抵押貸款。
二、案經甲○○訴由台北市政府警察局士林分局移送臺灣士林地方法院檢察署檢察官
    偵查起訴。
    理  由
一、右揭事實業據告訴人甲○○指訴在卷，並經被告丁○○、丙○○、戊○○於警訊
    、偵查及本院審理時自白屬實，並經證人即台新銀行行員乙○○於偵查及本院審
    理中具結證述無訛，並有附表編號一至四、六至十所示之私文書內及附表編號五
    之本票一紙在卷可資佐證，告訴人甲○○為系爭房地之共同所有人，被告丁○○
    、丙○○、戊○○明知甲○○同意，出面向台新銀行放款部申請以系爭房地抵押
    貸款，並盜用告訴人之印章，偽造簽名，擔任借款之連帶保證人兼該系爭房地之
    擔保物之提供人此部分乃借貸契約成立與否之重要要素，被告等自有告知之義務
    ，其消極隱瞞此等事實，復積極偽稱借款用途，自有實施詐術，結果致使被害人
    台新銀行陷於錯誤，而交付借款，被告等犯行甚明，綜上所述，本件事證明確，
    被告犯行堪予認定。
二、核被告丁○○、丙○○、戊○○，係犯刑法第二百零一條第一項意圖供行使之用
    偽造有價證券罪、同法第二百十六條、第二百十條之行使偽造私文書罪及第二百
    十四條使公務員登載不實文書罪、第三百三十九條第一項之詐欺取財罪，被告丁○○、丙○○、戊○○三人就上開犯行彼此間有犯意連絡及行為分擔，均為共同
    正犯。被告等使不知情代書吳國聖持附表編號八、九之私文書向臺北市士林地政
    事務所申辦系爭房地抵押權登記，使不知情之公務員將此不實事項登載於系爭房
    地登記文件內有最高限額抵押權一百二十萬元之登記，為間接正犯，被告丁○○
    、丙○○、戊○○在附表編號一至四、六至十所示之私文書內及附表編號五之本
    票一紙內，盜用甲○○之印章蓋印、偽造甲○○之簽名署押（行為態樣均如附表
    所示）之低度行為為偽造之高度行為所吸收，再被告等三人所犯偽造私文書，為
    行使之高度行為所吸收，另被告等所犯行使偽造有價證券之低度行為亦為偽造有
    價證券之高度行為所吸收，亦均不另論罪。又按「同時偽造同一被害人之多件同
    類文書或同一被害人之多張支票時，其被害法益仍僅一個，不能以其偽造之文書
    件數或支票張數，計算其法益。此與同時偽造不同被害人之文書或支票時，因有
    侵害數個人法益，係一行為觸犯數罪名者迥異」，最高法院七十三年台上字第三
    六二九號著有判例，又「如數行為於同時同地或密切接近之時地實施，侵害同一
    之法益，各行為之獨立性極為薄弱，依一般社會健全觀念，在時間差距上，難以
    強行分開，在刑法評價上，以視為數個舉動之接續施行，合為包括之一行為予以
    評價，較為合理，則屬接續犯，而為包括之一罪」，此亦有同院八十六年台上字
    第三二九五號判例意旨可資參照，據此說明，本案被告丁○○、丙○○、戊○○
    基於共同犯意於同時、同地接續在附表編號一至四、六至十所示之私文書內，盜
    用甲○○之印章蓋印、偽造甲○○之簽名署押，應認係接續施行，而為包括之一
    行為予以評價。被告丁○○、丙○○、戊○○所犯上開各罪間，有方法結果之牽
    連關係，應從一重之偽造有價證券罪處斷。公訴人就被告丁○○、丙○○、戊○○所犯刑法第三百三十九條第一項之詐欺取財罪及附表編號一、四、七、九、十
    等行使偽造私文書部分予以起訴，惟此部分之犯行與已起訴之其餘各罪間既具有
    為牽連犯、實質一罪之裁判上一罪關係，為起訴效力所及，本院自得併予審究，
    被告丁○○、丙○○、戊○○為父子，被告丙○○、戊○○為告訴人甲○○之子
    ，被告丁○○、丙○○、戊○○三人因經濟困難，生活無以為繼，社會經驗、智
    識不足，情急之下而觸犯本件犯行雖未經告訴人同意，惟夫妻、母子生活關係緊
    密，於生活扶養及財產之使用上均有相當程度之關連，其犯罪之危害核與偽造他
    人名義者不同，且告訴人甲○○於本院已表示原諒被告等，不願追究，並有和解
    書在卷可稽，再者，本件偽造本票、設定不實之抵押權，係為擔保借款，而被告
    丙○○為借款人、被告戊○○為連帶保證人，被告丁○○、丙○○並同為共同發
    票人，亦連帶負擔票據責任，被告丁○○亦同為系爭房地之共同擔保物提供人，
    是被告丁○○、丙○○、戊○○等三人上開犯行，惡性尚非嚴重，被告丁○○、
    丙○○、戊○○係一時失慮，情輕法重，可堪憫恕，雖科以法定最低之刑，猶嫌
    過重，爰均依刑法第五十九條規定減輕其刑。爰審酌被告丁○○、丙○○、戊○○並無前科，犯罪之動機、犯罪所得財產價值、對被害人所生損害之程度、所為
    雖有不當，惟犯罪後坦承犯行且亟獲告訴人諒解及仍有分期清償台新銀行之欠款
    之態度等一切情狀，各量處如主文第一項所示之刑。末查被告丁○○、丙○○、
    戊○○等三人前未曾受任何有期徒刑以上刑之宣告，此有其等臺灣高等法院被告
    全國前案紀錄表存卷可考，被告已坦承犯行，尚知悔悟，其等經此偵、審之教訓
    ，自當知所惕勉而無再犯之虞，本院綜核各情認上開對被告所宣告之刑以暫不執
    行為適當，故併予宣告緩刑肆年，以啟自新。
三、附表編號二至四、六、七之私文書上偽造之甲○○署押，均應依刑法第二百十九
    條之規定沒收之。另附表五所示之本票一紙，因其上僅同為之發票人「甲○○」
    部分係屬偽造，依票據法第十五條規定，不影響真正簽名之其餘發票人被告丁○○、丙○○在該紙本票上簽名之效力，為避免影響合法執票人對於真正發票人之
    票據權利，尚不得將整張有價證券宣告沒收，是以，應依刑法第二百零五條之規
    定，不問屬於犯人與否，僅就上開本票上偽造「甲○○」為發票人之部分諭知沒
    收之宣告（最高法院八十四年台上字第一五五○號判例參照）；至該本票上偽造
    之「甲○○」署押及盜用「甲○○」印文部分，因就各該本票關於偽造「甲○○
    」為發票人部分已經諭知沒收而包括在內，自毋庸重為沒收之宣告，併予敘明。
據上論斷，應依刑事訴訟法第二百九十九條第一項前段、刑法第二十八條、第二百零
一條第一項、第二百十六條、第二百十條、第二百十四條、第三百三十九條第一項、
、第五十五條、第二百零五條、第二百十九條、第五十九條、第七十四條第一款、罰
金罰鍰提高標準條例第一條前段，判決如主文。
本案經檢察官張紜瑋到庭執行職務
中      華      民      國      九十二      年      七    月    十七    日
                                      臺灣士林地方法院刑事第一庭
                                          法  官  蔡  明  宏
右正本證明與原本無異。
如不服本判決，應於判決送達後十日內，向本院提出上訴狀。
                                          書記官  陳  漢  朝
中      華      民      國      九十二      年      七    月   二十三   日
附錄本案論罪科刑法條全文：
刑法第二百零一條第一項：
  意圖供行使之用，而偽造、變造公債票、公司股票或其他有價證券者，處三年以上
  十年以下有期徒刑，得併科三千元以下罰金。
刑法第二百十條：
  偽造、變造私文書，足以生損害於公眾或他人者，處五年以下有期徒刑。
刑法第二百十四條：
  明知為不實之事項，而使公務員登載於職務上所掌之公文書，足以生損害於公眾或
  他人者，處三年以下有期徒刑、拘役或五百元以下罰金。
刑法第二百一十六條：
  行使第二百十條至第二百十五條之文書者，依偽造、變造文書或登載不實事項或使
  登載不實事項之規定處斷。
刑法第二百一十九條：
  偽造之印章、印文或署押，不問屬於犯人與否，沒收之。
刑法第三百三十九條第一項：
  意圖為自己或第三人不法之所有，以詐術使人將本人或第三人之物交付者，處五年
  以下有期徒刑、拘役或科或併科一千元以下罰金。
附表
┌──┬────────┬────────┬─────────┬────┐
│編號│項    目        │行為手法        │數量              │備註    │
├──┼────────┼────────┼─────────┼────┤
│一  │台新國際商業銀行│於連帶保證人欄上│盜用甲○○印文壹枚│劉華良為│
│    │借款申請書乙份  │盜蓋甲○○印章蓋│                  │申請人，│
│    │                │印其上          │                  │丁○○為│
│    │                │                │                  │連帶保證│
│    │        │                │                  │人，並均│
│    │                │                │                  │簽名蓋章│
│    │                │                │                  │。      │
├──┼────────┼────────┼─────────┼────┤
│二  │借款借據既約定書│於連帶保證人欄處│偽造甲○○簽名署押│丙○○為│
│    │乙紙            │偽造甲○○簽名，│四枚。            │立約人，│
│    │                │盜蓋甲○○印章，│盜用甲○○印文壹枚│丁○○連│
│    │                │蓋印其上        │。                │帶保證人│
│    │                │                │                  │，並均簽│
│    │                │                │                  │名蓋章。│
├──┼────────┼────────┼─────────┼────┤
│三  │約定書乙紙      │於連帶保證人欄處│偽造甲○○簽名署押│丁○○為│
│    │                │偽造甲○○簽名，│壹枚              │連帶保證│
│    │                │盜蓋甲○○印章，│          │人      │
│    │                │蓋印其上        │                  │        │
├──┼────────┼────────┼─────────┼────┤
│四  │不動產使用切結書│於切結書欄偽造馮│偽造甲○○簽名署押│丁○○、│
│    │乙紙            │寺園簽名，並盜蓋│壹枚、盜用甲○○印│劉華良均│
│    │                │甲○○印章，蓋印│文貳枚            │同為切結│
│    │                │其上            │                  │人      │
├──┼────────┼────────┼─────────┼────┤
│五  │本票乙紙（發票日│於共同發票人處，│偽造甲○○簽名署押│劉華良、│
│    │為九十一年三月二│偽造甲○○簽名，│壹枚、盜用甲○○印│丁○○均│
│    │七日，面額壹百萬│盜蓋甲○○印章蓋│文壹枚            │為共同發│
│    │元）            │印其上。        │                  │票人    │
├──┼────────┼────────┼─────────┼────┤
│六  │授權書乙紙      │立授權人處偽造馮│偽造甲○○簽名署押│劉華良、│
│    │            │寺園簽名，盜蓋馮│壹枚，盜用甲○○印│丁○○亦│
│    │                │寺園印章蓋印其上│文壹枚            │同為立授│
│    │                │                │                  │權人    │
├──┼────────┼────────┼─────────┼────┤
│七  │領回憑據乙紙（領│於所有權人處偽造│偽造甲○○簽名署押│劉華良、│
│    │回係爭房地之所有│甲○○簽名，盜蓋│壹枚，盜用甲○○印│丁○○同│
│    │權狀）          │甲○○印章蓋印其│文壹枚            │列為借款│
│    │                │上              │                  │人      │
├──┼────────┼────────┼─────────┼────┤
│八  │土地登記申請書乙│於申請人欄處之義│盜用甲○○印文壹枚│劉華良為│
│    │紙              │務人兼連帶債務人│                  │連帶債務│
│    │                │欄，及備註欄處，│                  │人，劉泰│
│    │                │盜蓋甲○○印章蓋│                  │雲為義務│
│    │                │印其上          │              │人兼連帶│
│    │                │                │                  │債務人  │
├──┼────────┼────────┼─────────┼────┤
│九  │土地、建築改良物│盜蓋甲○○印章蓋│盜用甲○○印文貳枚│劉華良為│
│    │抵押權設定契約書│印其上          │                  │連帶債務│
│    │乙紙            │                │                  │人，劉泰│
│    │                │                │                  │雲為義務│
│    │                │                │                  │人兼連帶│
│    │                │                │                  │保證人  │
├──┼────────┼────────┼─────────┼────┤
│十  │土地、建築改良物│於擔保物提供人欄│盜用甲○○印文肆枚│劉華良為│
│    │抵押權設定契約書│處盜蓋甲○○印章│                  │義務人，│
│    │及其他約定事項  │蓋印其上        │                  │丁○○為│
│    │                │                │                  │擔保物提│
│    │                │                │                  │供人    │
└──┴────────┴────────┴─────────┴────┘


司法院資訊處製作；財團法人民間司法改革基金會備份。
